---
title: "SVM"
author: "JARO"
date: "2025-05-20"
output: html_document
---

```{r setup, include=FALSE}
knitr::opts_chunk$set(echo = TRUE)
```


```{r}
library(CDR)
library(caret)
library(ggplot2)
library(e1071)
library(dplyr)
```


# 1. CONTEXTO

Se realzará un ejercicio utilizando caret. Se usará una data que pretende vender tensiómetros digitales, obteniéndose las predicciones sobre si el cliente comprará o no un tensiómetro en función de una serie de variables incluidas en el conjunto de datos dp_ENTRdel paquete CDR.

# 2. CARGA DE DATOS

```{r}
data(dp_entr_NUM)
str(dp_entr_NUM)
```

# 3. PARTICIÓN

```{r}
set.seed(123)
trainIndex<-createDataPartition(
  dp_entr_NUM$CLS_PRO_pro13,
  p=0.8,
  list = FALSE)
trainData<-dp_entr_NUM[trainIndex,]
testData<-dp_entr_NUM[-trainIndex,]
```


# 5. ENTRENAMIENTO CON CV y PREPROCESAMIENTO

Se van a predecir probabilidades, entonces es necesario poner classProbs como TRUE. Las métricas para cv son roc, sens y espec. Entonces se debe indicar summaryFunction = twoClassSummary y tener en cuenta cuando se vaya entrenar el modelo escoger metrica: ROC

```{r}
ctrl<-trainControl(
  method = "cv",
  number = 10,
  classProbs = TRUE,
  summaryFunction = twoClassSummary #calcula roc, sens y especi
)
```

```{r}
set.seed(123)
modelo_svm<-train(
  CLS_PRO_pro13~.,
  data=trainData,
  method="svmRadial",
  metric = "ROC",                 # Métrica para optimizar
  preProcess = c("center", "scale"),
  tuneLength = 5,                 # Prueba 5 combinaciones de C y sigma
  trControl = ctrl
)

print(modelo_svm)
plot(modelo_svm)
```




qué combinaciones se probaron con:
```{r}
modelo_svm$results
```

Y el mejor modelo con:
```{r}
modelo_svm$bestTune
```

El modelo utilizado es una Máquina de Vectores de Soporte (SVM) con un kernel radial (RBF)

448 observaciones fueron usadas en el entrenamiento.

El modelo considera 19 variables predictoras.

Es una tarea de clasificación binaria: la variable de salida tiene 2 clases:

'S': Positivo

'N': Negativo

Todas las variables fueron centradas (media 0) y escaladas (desviación estándar 1).

Se usó validación cruzada de 10 particiones (10-fold CV) para estimar el rendimiento del modelo.

Cada fold usó entre 402–404 muestras para entrenamiento, y el resto para validación interna.

Se evaluaron 5 valores del hiperparámetro C (el parámetro de penalización por error). Para cada valor se reportan:

ROC (Área bajo la curva ROC): mide la capacidad de discriminación del modelo (cuanto más alto, mejor).

Sens (Sensibilidad): tasa de verdaderos positivos (recall de la clase 'S').

Spec (Especificidad): tasa de verdaderos negativos (recall de la clase 'N').

El mejor valor de ROC = 0.9439 se logró con C = 0.25.

sigma es el parámetro del kernel radial (controla la forma de la función de decisión). En esta búsqueda se mantuvo fijo.

La selección del mejor modelo se basó en la máxima AUC (ROC).

El modelo final usará:

C = 0.25: penalización ligera, más flexible

sigma = 0.034: cierta capacidad para captar no linealidad sin sobreajuste



El modelo SVM con kernel RBF mostró excelente rendimiento predictivo, con AUC cercano a 0.94


C: Este hiperparámetro controla el equilibrio entre el margen del modelo y los errores de clasificación en el entrenamiento.

Conceptualmente:
Valor bajo (C = 0.25):

Permite más errores en el entrenamiento.

Tiende a márgenes más amplios, lo que reduce el sobreajuste.

El modelo es más simple y generaliza mejor, pero puede cometer más errores con los datos de entrenamiento.

Valor alto (ej. C = 10):

Penaliza mucho los errores → márgenes estrechos.

Tiende a sobreajustar si hay ruido en los datos.

Mejor en entrenamiento, pero puede fallar en test.

C = 0.25 sugiere que el modelo prioriza la simplicidad y generalización, permitiendo algunos errores en el entrenamiento para evitar sobreajuste.


En el kernel radial, sigma controla la influencia de cada punto de entrenamiento. Está relacionado con gamma = 1 / (2 * sigma²).

Conceptualmente:
Valor pequeño de sigma (ej. 0.01):

La influencia de cada punto es muy localizada.

La función de decisión se vuelve muy curva y compleja → riesgo de sobreajuste.

Valor grande de sigma (ej. 0.5 o 1):

La influencia se distribuye más ampliamente.

La función de decisión es más suave, pero puede perder capacidad para distinguir clases complejas.

🧾 En tu resultado:
sigma = 0.034 está en un rango medio-bajo, lo que permite al modelo capturar ciertas no linealidades pero sin volverse tan sensible a puntos individuales (lo cual causaría sobreajuste).



Respecto al gráfico:
¿Qué observamos?
El mejor valor de ROC (~0.944) se alcanza cuando C = 0.25 (más a la izquierda).

A medida que C aumenta (hacia la derecha), el ROC disminuye ligeramente, alcanzando un mínimo alrededor de C = 2, y luego sube un poco en C = 4.

La forma de la curva sugiere una ligera U invertida, donde los extremos (especialmente C bajo) funcionan mejor que el medio.

El gráfico indica que el modelo SVM logra su mejor capacidad de discriminación (AUC) con un valor de penalización bajo (C = 0.25). Esto sugiere que un margen más amplio, con cierta tolerancia a errores de clasificación en el entrenamiento, produce mejores resultados en validación cruzada, es decir, generaliza mejor a nuevos datos.


# 8. EVALUACIÓN

```{r}
pred<-predict(modelo_svm,newdata=testData)
confusionMatrix(pred,testData$CLS_PRO_pro13)

# AUC
pred_prob <- predict(modelo_svm, newdata = testData, type = "prob")
library(pROC)
roc <- roc(response = testData$CLS_PRO_pro13,
           predictor = pred_prob$S,
           levels = rev(levels(testData$CLS_PRO_pro13)))
auc_value<-auc(roc)
```



```{r}
ggplot() +
  geom_line(aes(x = 1 - roc$specificities, y = roc$sensitivities), 
            color = "darkorange", linewidth = 1) +
  geom_abline(slope = 1, intercept = 0, linetype = "dashed", color = "gray") +
  labs(x = "1 - Especificidad (Falsos Positivos)", 
       y = "Sensibilidad (Verdaderos Positivos)",
       title = paste("Curva ROC - AUC =", round(auc_value, 4))) +
  theme_minimal()
```






# 9. EXPORTACIÓN MODELO PARA PRODUCCIÓN


```{r}
saveRDS(modelo_svm, "modelo_svm_compra.rds")

```


```{r}
modelo_cargado <- readRDS("modelo_svm_compra.rds")
predict(modelo_cargado, newdata = nuevos_datos)
```













